臺灣新竹地方法院民事簡易判決
111年度竹北簡字第178號
原      告  兆威不動產仲介經紀有限公司

法定代理人  蕭婷方  
訴訟代理人  陳素好  
            洪大明律師
上  一  人
複 代 理人  吳昀臻律師
被      告  楊哲瑋    住福建省金門縣○○鎮○○里00鄰○                        ○000號

訴訟代理人  林麗華  
            楊昕慈  
上列當事人間請求給付報酬事件，本院於民國111年8月23日辯論
終結，判決如下：
　　主　　　文
原告之訴及假執行之聲請均駁回。
訴訟費用由原告負擔。
　　事實及理由
一、原告主張：
　㈠被告於民國110年7月間將其所有門牌號碼新竹縣○○市○○路000
    巷00弄00號房屋及其坐落土地（下稱35號房地）委託原告銷
    售，兩造並簽訂「專任委託銷售契約書」、「委託事項變更
    契約書」各1份（下分別稱系爭委託銷售契約、系爭變更契
    約書），約定委託期限至111年1月31日止，服務報酬則為成
    交價額之百分之4。嗣經原告覓得買主即訴外人楊子萱，願
    以高於委託價之新臺幣（下同）9,100,000元購買35號房地
    ，並支付100,000元之斡旋金，另願支付買賣總價款百分之2
    之服務報酬予原告。詎原告通知被告35號房地之買賣已成交
    、應出面簽訂35號房地之買賣契約書時，被告竟置之不理，
    經原告再次以存證信函催告2次，被告仍不予理會。依系爭
    委託銷售契約約定條款第8條第3項第3款約定，因可歸責於
    被告之事由而不願或無法與原告介紹之客戶簽立買賣契約書
    時，被告仍應支付服務報酬（即成交價額之百分之4），是
    依上開契約約定，原告仍得向被告請求服務報酬364,000元
    （計算式：9,100,000元×4％＝364,000元），為此爰依兩造契
    約約定之法律關係提起本件訴訟。
　㈡被告雖不同意以原告談妥之9,100,000元出售35號房地，然被
    告現已於111年2月15日將35號房地以7,000,000元出售予訴
    外人蔡玉泉，並於111年3月10日完成所有權移轉登記於其子
    蔡錦秀之名下。是被告一面稱原告談妥之售價未達其委託價
    而不願出售，卻又自行另以較低之價格出售予訴外人蔡玉泉
    ，且價差高達2,100,000元，顯不合常理，故可推知原告於1
    11年1月14日通知被告出面締結買賣契約時，實際上被告早
    已自行覓得買主，其始屢以出價未達委賣價格等理由搪塞、
    避不見面，且為規避系爭委託銷售契約第8條第3項第1款「
    委託期間內，甲方（即被告）自行將本契約之不動產標的物
    （即35號房地）出售或另行委託第三人居間仲介者」之違約
    責任，被告刻意遲至系爭委託銷售契約到期後始與蔡錦秀締
    結買賣契約。再者，訴外人蔡玉泉、蔡錦秀為居住於35號房
    地附近之鄰居，其非但知悉被告委託原告銷售35號房地，更
    曾於110年下半年間原告駐點於35號房地現場時，由原告提
    供服務、介紹帶看35號房地，故其屬原告介紹之客戶自明。
    而被告於系爭委託銷售契約到期後，未逾1個月之時間即與
    蔡錦秀成交35號房地，顯係惡意利用原告既有之仲介、看屋
    成果，而為規避給付原告仲介服務報酬，於系爭委託銷售契
    約效力尚存期間內談妥成交價格等契約必要之點，待系爭委
    託銷售契約期滿後始辦理過戶手續，有違系爭委託銷售契約
    第8條第3項第1、5款約定，原告仍得依上開約定請求被告給
    付成交價格百分之4之服務報酬。
　㈢被告稱其簽署系爭委託銷售契約時，原告未告知其關於契約
    審閱期之規定，且對契約內容不甚理解等語。惟系爭委託銷
    售契約最上方已載明依內政部公告，委託人簽訂契約前，有
    3天以上審閱期，委託人可要求攜回契約影本審閱等語，而
    依一般成年人之智識經驗，應能理解上開敘述之意義，即能
    認識契約權利義務關係之合理審閱期間。再者，依被告所提
    出之兩造間訊息紀錄，可見被告亦自陳其曾委託原告買賣不
    動產，顯可知被告就契約內容有一定程度之瞭解，故其仍於
    系爭委託銷售契約下方「已充分瞭解本契約書及其附件之內
    容無誤」之文字後方簽名，顯係出於就契約內容並無疑義之
    原因所為，而自行放棄審閱期。另參兩造間訊息紀錄內容，
    被告僅係強調其不理解專任契約與一般契約之差別，惟二者
    間就「違約不賣之條款內容」並無二致，故就原告依約定代
    為收受定金後，因可歸責於被告之事由而不願簽立35號房地
    之買賣契約書時，其仍有給付服務費予原告之義務。退步言
    之，縱認被告並未放棄審閱期間，然其自110年7月6日簽立
    系爭委託銷售契約後至111年1月11日約半年期間，被告皆未
    曾主張其契約審閱期遭剝奪，甚至前往原告公司與潛在買家
    洽商，亦未反應有不瞭解契約條款或主張條款有何不公平處
    ，是依臺灣高等法院107年度上字第241號判決意旨，應認系
    爭委託銷售契約之審閱期瑕疵已經補正，被告不得再以違反
    審閱期為由而排除契約條款之適用，否則有違誠信原則。
　㈣又被告雖辯稱買賣總價需扣除土地增值稅（約60,000元）、
    服務費（約360,000元）、房地合一稅（約800,000元）等，
    被告至少實拿9,000,000元，應開價9,980,000元等語。惟當
    初35號房地之承租人曾向被告開價8,000,000元，被告當時
    希望至少能以8,400,000元或8,500,000元之價格售出，故有
    意將35號房地委託原告銷售。其於110年7月6日與原告簽立
    系爭委託銷售契約時，欲以9,980,000元作為開價出售，惟
    經原告多方分析、告知35號房地之一般市場價值、成交可能
    性，及現仍有承租人在內之劣勢買賣條件後，被告最終同意
    以最低9,000,000元之價格委託原告銷售，並簽立系爭變更
    契約書，亦即系爭變更契約書中記載之「實拿」係指成交底
    價之意，此為不動產仲介委賣之慣習，而非指扣除增值稅及
    服務費後實際可得金額，故被告實則係以9,000,000元至9,9
    80,000元之成交價格區間委託原告銷售35號房地，且被告須
    自行負擔土地增值稅及依成交價格按比例計算之服務費。況
    被告前開所列之各項稅務及服務費加總金額為1,220,000元
    （計算式：60,000元＋360,000元＋800,000元＝1,220,000元）
    ，縱以被告所謂開價9,980,000元出售35號房地，被告亦無
    法如其所稱實拿9,000,000元（計算式：9,980,000元－1,220
    ,000元＝8,760,000元），顯見被告所辯有所矛盾。
　㈤另被告辯稱原告所提出之系爭變更契約書內容有關特約條款
    之註記，與原先傳送予被告之版本不符等語，惟兩造於簽立
    系爭委託銷售契約、系爭變更契約書後之110年10月28日，
    原告曾經被告告知將35號房地之售價更改為實拿8,400,000
    元即可，故原告始於系爭變更契約書另有特約條款之註記，
    並非被告所謂偽造文書之情形。
　㈥綜上，爰聲明：
　⒈被告應給付原告364,000元，及自起訴狀繕本送達翌日起至清
    償日止，按年息百分之5計算之利息。
　⒉訴訟費用由被告負擔。
　⒊願供擔保，請准宣告假執行。
二、被告則以：
　㈠被告雖於110年7月間與原告簽署系爭委託銷售契約，惟簽約
    時原告並未告知被告有契約審閱期間，及一般契約與專任契
    約之差異，僅聲稱被告直接簽署契約即可，並口述35號房地
    可以9,980,000元出售，扣除土地增值稅、仲介費及房地合
    一稅等費用後，被告至少實拿9,000,000元等情，被告不疑
    有他，便直接簽署系爭委託銷售契約，且簽約後原告亦未交
    付副本予被告，僅有原告自行留存。又被告雖於111年1月間
    曾收受原告之存證信函通知，有買主願出高於委託價之價格
    購買35號房地，惟存證信函中所載之買賣價額僅有9,100,00
    0元，此與原告向被告承諾之開價9,980,000元、實拿至少9,
    000,000元等情顯不相符，對此被告已明確通知上開實際售
    價與原約定內容不符而不同意出售35號房地。且原告曾多次
    聲稱有買主出價要求出面詳談，然被告到現場後均未看見買
    主，僅有原告屢次要求被告簽署契約同意降低售價，被告亦
    明確表示不同意降低價格，且因工作性質不便隨時出面，併
    同時告知若無開價可使被告實拿9,000,000元之買主，被告
    即不再出面會談等語，故事後被告收受原告通知簽訂買賣契
    約書時，便直接以通訊軟體及簡訊等方式向原告告知不願出
    面，該等訊息亦經原告讀取，其後原告傳送買主之不動產買
    賣意願書亦模糊不清且快速收回，可見原告所為並未符合系
    爭委託銷售契約約定之條件，且原告亦直接明確表示不願出
    售等情。
　㈡原告雖主張被告另將35號房地以7,000,000元出售一事，然與
    原告依系爭委託銷售契約提起本件訴訟無關，被告委託原告
    之事項僅為專任合約期間內如出售35號房地，被告須實拿9,
    000,000元現金等內容，而原告於111年1月間聲稱有客戶願
    出價9,100,000元購買35號房地，因未達被告同意之價格而
    遭被告拒絕，然當時另有買主即訴外人蔡玉泉出價7,000,00
    0元購買35號房地，二者之價差已達2,100,000元，如不考量
    被告要求實拿9,000,000元，常人必定選擇原告談妥之價格
    ，顯見當時被告係依系爭委託銷售契約之內容執行，非為急
    需降價求售之考量，另被告嗣後將35號房地以7,000,000元
    出售他人，係於系爭委託銷售契約終止後另因其他考量始將
    該屋出售，自無違約之行為。
　㈢另系爭委託銷售契約第2條約定之底價9,980,000元、百分之4
    服務費及增值稅等項目均為原告自行填寫，並非被告同意之
    底價，被告僅有要求實拿9,000,000元一事。況被告簽訂系
    爭委託銷售契約後，曾於110年9月2日向原告請求確認契約
    內容，請原告將契約正本拍照上傳，而當時原告傳送之系爭
    變更契約書並無特約條款之記載，且該契約為110年7月6日
    簽訂，係在原告拍照上傳之日期前，又其所稱調降售價為8,
    400,000元亦僅係原告針對110年期間幾次與客戶商談之價格
    ，並非後續正式合約價格，且均無達成成交，如兩造有談妥
    正式價格為實拿8,400,000元一事，應於系爭委託銷售契約
    、系爭變更契約書修改契約金額，而非私自增加特約條款，
    是原告現今提出之系爭變更契約書內記載之特約條款內容，
    顯係原告自行增加，疑有偽造文書之嫌疑，且契約內容多處
    均無兩造之簽章，該契約之效力並非無疑。
　㈣綜上，答辯聲明：
　⒈原告之訴及假執行之聲請均駁回。
　⒉訴訟費用由原告負擔。
　⒊如受不利之判決，願供擔保請准宣告免為假執行。
三、本院之判斷：
　㈠原告主張兩造於110年7月6日先後簽訂系爭委託銷售契約、系
    爭變更契約書，依系爭委託銷售契約之約定，被告將其所有
    35號房地委託原告銷售，服務報酬則為成交價額之百分之4
    ，另依系爭變更契約書之約定，委託期限自110年7月6日起
    至111年1月31日止等情，業據其提出系爭委託銷售契約、標
    的物現況說明書（成屋）、變更契約書等件為證（見本院卷
    第17至21頁），上開事實復為被告所不爭執，堪信為真。
　㈡原告另主張依兩造系爭委託銷售契約、系爭變更契約書所約
    定之委託銷售價額為9,000,000元，嗣原告經覓得之買家願
    以9,100,000元購入35號房地，可見其所覓得之買家出價高
    於被告之委託銷售價額，是依系爭委託銷售契約之約定，被
    告即有出面簽訂買賣契約書之義務，然經通知被告簽訂35號
    房地之買賣契約書時，均因被告置之不理而未能簽約，是依
    系爭委託銷售契約約定條款第8條第3項第3款，請求被告給
    付服務報酬（即成交價額之百分之4）等語，則為被告所否
    認，經查：
　⒈按通常客戶委託房仲業者銷售不動產，必會討論到應以何價
    格出售，而就所謂委託銷售價額預先約定。此約定之價額，
    通常為客戶之底價，亦即向交易相對人提出買賣要約或承諾
    之最低價額。實務上，房仲業者所覓得之買家若出價高於上
    開委託銷售價額者，依此約定，房仲業者可立即向買家收定
    金，宣布成交，並通知委託之賣方客戶簽約；若房仲業者所
    覓得之買家出價低於上開委託銷售價額者，房仲業者可以向
    買方收取斡旋金，並通知賣方客戶決定是否願意降價成交，
    賣方客戶同意者，房仲業者為確保其事後不會反悔，通常會
    要求賣方客戶簽署「委託事項變更契約書」。
　⒉本院審酌兩造於110年7月6日先後簽訂系爭委託銷售契約、系
    爭變更契約書，而依兩造先行簽訂之系爭委託銷售契約第2
    條約定記載：「甲方（即被告）願意出售之土地、建物改良
    物…合計新台幣…玖佰玖拾捌萬元整。（委託價額已包含甲方
    應負擔之土地增值稅及服務報酬在內）」等語，又參兩造嗣
    簽訂之系爭變更契約書另約定：「買賣價款（或承買總價款
    ）變更為新台幣玖佰萬（實拿）元整」等語，可見兩造間雖
    原定35號房地之委託銷售價額為9,980,000元，惟嗣後經合
    意變更為9,000,000元，又兩造間就上開變更後之委託銷售
    價額，復未約定任何酌減之範圍，是依上開說明，此變更後
    之委託銷售價額，仍屬「底價」性質，亦即受委託之房仲業
    者僅能以高於此價額成交，而不得低於此價額成交。
　⒊又觀系爭變更契約書中就變更後之委託銷售價額9,000,000元
    部分，既有註記「實拿」之文字，亦見上開變更後之委託銷
    售價額，乃賣方客戶於資訊不對等之狀況下，且對於實際成
    交價所包含之各種稅賦、規費或手續費用等支出項目不能清
    楚掌控，無從計算出其委託售價，乃以「最少實得金額」來
    定其底價，是依前開說明，於此種委託銷售價額型態下，房
    仲業者維護客戶最佳利益之注意義務，並未因此免除，反而
    應予提高，亦即其向買家收定金而宣布成交前，應為其賣方
    客戶詳細計算，若事後實際成交價額扣除上述稅賦等支出後
    ，高於委託價額者，其差額利益仍應歸於賣方客戶；反之，
    若事後實際成交價額扣除上述稅賦等支出後，低於委託價額
    者，房仲業者則應通知賣方客戶決定是否願意降價成交，或
    於簽訂買賣契約書後補償賣方客戶其差額。
　⒋簡言之，被告雖於系爭變更契約書將委託銷售價額由9,980,0
    00元變更為9,000,000元，然該契約書內既已註明上開變更
    後之委託銷售價額為實拿金額，此變更之意旨仍屬決定「底
    價」性質，亦即原告應負起實際成交價扣除相關支出項目後
    ，被告實拿金額應不低於9,000,000元之契約責任，尤有甚
    者，若有高於上開金額之差額者，仍應歸屬被告；若有低於
    上開金額之差額者，應由原告通知賣方客戶決定是否願意降
    價成交，或補齊該差額。
　⒌惟參酌原告另提出之不動產買賣意願書、買方給付服務費承
    諾書（見本院卷第23、25頁），其中不動產買賣意願書第1
    條約定記載：「房地產承買總價款為新台幣玖佰壹拾萬元整
    」等語，可知原告嗣後尋得買主即訴外人楊子萱願以9,100,
    000元購買35號房地。復佐以系爭委託銷售契約第5條第1項
    約定：「服務報酬：為成交價額之百分之肆」等語（見本院
    卷第17頁），亦可知兩造約定成交後應由被告給付按成交價
    額百分之4計算之報酬予原告乙節。經核算訴外人楊子萱出
    價之金額，扣除原告依上開出價金額所得收取之報酬後，尚
    餘8,736,000元【計算式：9,100,000元－（9,100,000元×4％
    ）＝8,736,000元】，足見訴外人楊子萱出價之金額扣除原告
    依系爭委託銷售契約應收取之報酬後，縱尚未扣除相關交易
    稅務，已顯不足9,000,000元，而未達系爭變更契約書約定
    之底價，堪予認定。
　⒍而原告主張系爭變更契約書中記載之「實拿」係指成交底價
    之意，此為不動產仲介委賣之慣習，而非指扣除增值稅及服
    務費後實際可得金額等語。惟上開「實拿」之文字，依通常
    交易之習慣，應係被告因對成交價所包含之各種稅賦、規費
    或手續費用等支出項目不能清楚掌控，無從計算出其委託售
    價，乃以「最少實得金額」來定其底價，已如前述。遑論系
    爭變更契約書中記載之委託銷售價額，如係指尚未扣除各項
    稅務及費用之成交底價，則兩造於簽訂系爭變更契約書時，
    僅逕予書寫金額即可，自無再註記「實拿」文字之必要，蓋
    如未註記「實拿」之文字，依契約之文字內容，反更無礙解
    釋為成交價額尚須扣除各項稅務及費用後，始為被告實際取
    得金額之文意，足認原告此部分主張，顯與系爭變更契約書
    約定之意旨及一般交易習慣不符，難認可採。
　⒎據此，依系爭變更契約書約定之意旨，應認被告委託價額為
    底價由被告實拿9,000,000元，且依訴外人楊子萱出價之金
    額，扣除原告依系爭委託銷售契約應收取之報酬後，亦顯未
    達被告委託價額之底價，從而，原告主張其所覓得買家之出
    價已高於被告之委託銷售價額等語，洵屬無據，無足憑採。
　㈢又原告主張兩造嗣後已合意將被告之委託銷售價額變更為實
    拿8,400,000元，復經原告註記於系爭變更契約書等語，並
    提出兩造間通訊軟體LINE（下逕稱LINE）之訊息紀錄為證（
    見本院卷第145至149頁），經查：
　⒈本院審酌上開訊息紀錄中，被告固曾稱：「我極限實拿840（
    指840萬）就好」；「840實拿看多少」等語，惟參酌嗣後原
    告復稱：「買方出840萬給你實拿，你如果沒有要出來談，
    我們就請買方去買別間了…」等語，可知上開對話之意旨，
    實際係原告曾向被告告知有買方願以由被告實拿8,400,000
    元之價格購買35號房地，如被告願意以上開價格出售，則請
    被告擇日出面商談等情，然嗣後被告既未向原告告知願意前
    往商談，已顯見被告並未同意調降委託銷售價額為實拿8,40
    0,000元。
　⒉又原告主張依系爭委託銷售契約原定之售價9,980,000元，經
    扣除相關稅務及服務費後，所餘金額亦未達9,000,000元，
    可見兩造變更委託銷售價額後，依系爭變更契約書所定之「
    實拿」9,000,000元，並非指被告要求變更後之底價須實際
    取得9,000,000元，而有變更委託銷售價額至低於9,000,000
    元之意思等語。惟原告就此部分主張，並未提出任何證據，
    足以證明被告簽訂系爭變更契約書之真意，即有縮減委託銷
    售價額至低於「實拿」9,000,000元之意思。遑論縱如原告
    所述，依系爭委託銷售契約原定之售價9,980,000元，經扣
    除相關稅務及服務費後，所餘金額未達9,000,000元一事屬
    實，嗣經兩造簽訂系爭變更契約書變更委託銷售價額既為「
    實拿」9,000,000元，至多僅能說明兩造間變更後之委託銷
    售價額，實際應解釋為被告欲調漲出售價額之意思，原告自
    應予以尊重，並遵守兩造契約約定之意旨，而不得僅拘泥於
    契約文字記載，僅因變更委託銷售價額，相較變更前所記載
    之「數額」減縮，即逕認被告必定有減縮委託銷售價額之意
    思，則原告此部分之主張，亦難認有據，不足憑採。
　⒊再者，原告雖主張其嗣後於系爭變更契約書中，已有關於被
    告同意調降委託銷售價額之註記等語。然觀原告所謂同意調
    降委託銷售價額之註記，無非係以系爭變更契約書另有關於
    「屋主需包含土增稅及服務費，現況交屋」等文字【此參酌
    被告另提出之兩造LINE訊息紀錄（見本院卷第119頁），其
    中原告傳送之系爭變更契約書照片中並無上開文字註記，可
    知上開文字註記係事後增加之內容】，依該等註記之意旨，
    僅係兩造另約定應由被告負擔35號房地交易之土地增值稅及
    服務費等費用，此與被告同意再行調降委託銷售價額之意義
    明顯不同，尚無從以被告同意負擔上開費用，即認被告亦有
    同意以低於實拿9,000,000元之價格出售35號房地之情形。
    且依前揭說明，兩造如有同意約定再行調降委託銷售價額至
    由被告實拿8,400,000元，則原告逕予將系爭變更契約書中
    之銷售價額更正為「捌佰肆拾萬（實拿）」即可，以確保被
    告事後不會反悔，自無須加註上開由被告負擔相關費用等特
    約條款之必要，遑論原告復未能提出其他證據，足以證明上
    開由被告負擔相關費用等註記，係事後另經被告同意所增加
    ，是綜合上述，自難因系爭變更契約書有上開由被告負擔相
    關費用等註記，而足認定被告有同意調降委託銷售價額至由
    被告實拿8,400,000元之意思。
　⒋據此，依前開原告所提之事證，均難認被告有同意調降委託
    銷售價額之意思，且原告復未能提出其他證據，足以證明其
    所為之此部分主張屬實，則原告此部分所為之主張，亦難認
    有據，不足採信。
　㈣次按因條件成就而受不利益之當事人，如以不正當行為阻其
    條件之成就者，視為條件已成就，民法第101條第1項定有明
    文。又依兩造系爭委託銷售契約第8條第3項第3款另約定：
    「專任委託之遵守：有下列情形之一者，均視為乙方（即原
    告）已完成居間仲介之義務…甲方（即被告）仍應支付第五
    條第⑴項約定之服務報酬，並應立即全額一次支付予乙方。③
    甲方收受定金或乙方依約定代為收受定金後，因可歸責於甲
    方之事由而不願或無法與乙方所介紹之客戶簽立不動產買賣
    契約書時」等語（見本院卷第17頁）。查兩造簽訂系爭委託
    銷售契約、系爭變更契約書後，原告雖曾尋得訴外人楊子萱
    願以9,100,000元之價格購買35號房地，然上開購買價格並
    未達被告委託銷售價格（即被告實拿9,000,000元），已如
    前述，則被告自得拒絕依原告安排與訴外人楊子萱洽談35號
    房地之買賣契約簽訂事宜，是原告縱曾數次催告被告到場簽
    訂35號房地之買賣契約（見原告提出之新竹光華街郵局存證
    號碼000020、000023號存證信函用紙，本院卷第27至31頁）
    均未獲置理，仍非以不正當行為阻止系爭契約服務報酬給付
    條件成就之情形，故原告主張依系爭委託銷售契約第8條第3
    項第3款約定請求被告給付服務報酬，難認有據，不予准許
    。
　㈤至原告另主張被告不同意以原告談妥之9,100,000元出售35號
    房地，卻嗣於系爭委託銷售契約、系爭變更契約書所約定之
    委託期限屆至後未逾1個月期間內，以低於上開價額之7,000
    ,000元出售35號房地予訴外人蔡玉泉，可見被告係遲至系爭
    委託銷售契約到期後，惡意規避給付原告仲介服務報酬等語
    。經查：
　⒈依兩造系爭委託銷售契約第8條第3項第5款雖另約定：「專任
    委託之遵守：有下列情形之一者，均視為乙方（即原告）已
    完成居間仲介之義務…甲方（即被告）仍應支付第五條第⑴項
    約定之服務報酬，並應立即全額一次支付予乙方。⑤委託期
    間屆滿後貳個月內，甲方與乙方曾經介紹之客戶或其配偶、
    二親等內之親屬成交時」等語（見本院卷第17頁），而依系
    爭變更契約書之約定，委託期限自110年7月6日起至111年1
    月31日止，已如前述。又被告嗣後以7,000,000元之售價，
    將35號房地售予訴外人蔡玉泉，並於111年3月10日以買賣為
    登記原因，將35號房地之所有權移轉登記予蔡玉泉之子蔡錦
    秀，此有原告提出35號房地土地、建物登記第二類謄本、實
    價登錄查詢結果等件為證（本院卷第97至101頁），復經本
    院依職權向新竹縣竹北地政事務所調取35號房地於111年3月
    10日以買賣為登記原因辦理所有權移轉登記之相關文件，經
    該所於111年6月17日以北地所登字第1110002669B號函檢附
    上開文件到院核閱屬實（見本院卷第163至185頁），經核被
    告將35號房地辦理所有權移轉登記之111年3月10日，距離兩
    造委託期限屆至之111年1月31日尚未逾2個月期間，固堪信
    原告主張被告於委託期限屆至之2個月內，即將35號房地出
    售他人一事，並非無稽。
　⒉惟依證人蔡錦秀到庭所為之證述稱：「（法官問：你是否知
    道35號房屋之前有出售的訊息？）我不知道」；「我父親談
    好之後，4、5月才跟我說，辦理過戶時才知道」；「【法官
    問：你在成為系爭不動產（即35號房地）所有權人前，有無
    去看過35號房屋？】沒有」；「（法官問：你是否知道35號
    房屋是向何人購買？）不太知道，辦過戶當天才知道屋主是
    誰」；「（法官問：簽約當天你是否在場？）我不在，過戶
    前簽買賣契約時我有在」；「之前看屋時我不在，應該只有
    簽買賣契約跟4、5月去代書那邊簽名辦理過戶時我有在我只
    有負責簽名，所以過程我不太清楚」；「（法官問：你是否
    知道原告永慶不動產曾經在35號房屋駐點帶看？）我不知道
    ，我比較少回家」等語，有本院111年8月23日言詞辯論筆錄
    在卷可考（見本院卷第264至267頁），可知證人蔡錦秀雖因
    遺忘而不清楚時間，故其證述交易時間與前開實際辦理所有
    權移轉登記之時點略有出入，惟確信其係因父親即證人蔡玉
    泉之告知，始前往辦理35號房地之所有權移轉登記等相關手
    續，並非經由原告之廣告或介紹而知悉35號房地之出售事宜
    ，亦不知悉被告有廣告或介紹35號房地之出售一事等情。
　⒊又參證人蔡玉泉到庭所為之證述稱：「（法官問：如何知道
    系爭不動產要出售？）因為一個朋友介紹的」；「（法官問
    ：你買之前有無曾經去系爭不動產房屋看？）沒有，因為我
    住在對面，地形我們都很瞭解」；「（法官問：你是否知道
    原告有插永慶不動產的旗子，曾在35號房屋駐點帶看？）不
    知道，沒有看到，因為我時常住苗栗，比較少回來」；「（
    法官問：你有無透過原告去瞭解35號房屋要出售的情形？）
    不知道」；「因為徐先生住在35號房屋，過年2月初，他跟
    我講說這間要出售，我2月10日左右和被告簽約」；「（與
    徐先生）認識很久，但我們沒有談過他的職業，我當里長」
    ；「因為我在那邊住了40幾年，它還沒建時我都很熟，我們
    只要放車子而已，住的要看我們需要再整理」；「（原告複
    代理人問：中間都是透過徐先生與被告聯絡？）是」；「（
    原告複代理人問：你是在何處與屋主簽立買賣契約？）是我
    和太太在代書那邊簽的」等語，此亦有上開言詞辯論筆錄在
    卷可參（見本院卷第267至271頁），可知證人蔡玉泉於購買
    35號房地前，係經當時之承租人徐先生告知35號房地欲出售
    一事，並於兩造間委任期限屆至後之111年2月間，與被告相
    偕至代書處簽立買賣契約，且證人蔡玉泉係因過去長期居住
    於35號房地對面之位置及擔任里長職務，而熟知當地之情形
    ，非經原告之廣告或介紹而知悉35號房地之出售事宜，亦不
    知悉被告有廣告或介紹35號房地之出售一事等情。
　⒋據此，綜合上開證人之證述，可見被告雖於兩造間委任期限
    屆至之2個月內，即將35號房地出售予訴外人蔡玉泉，並辦
    理所有權移轉登記於訴外人蔡錦秀名下，惟上開證人2人均
    非經兩造介紹或廣告而知悉35號房地出售一事，自非兩造介
    紹之客戶，而與系爭委託銷售契約第8條第3項第5款約定「
    甲方與乙方曾經介紹之客戶」之要件不符，故原告亦不得依
    上開約定，請求被告給付服務報酬。至原告雖堅稱因證人蔡
    玉泉居住於35號房地對面，且被告於兩造間委任期限屆至之
    2個月內，旋即將35號房地出售予證人蔡玉泉，可見被告於
    兩造間委任關係存續期間內，即曾經向上開證人2人介紹或
    告知35號房地欲出售等語，並提出35號房地土地之地籍圖為
    證（見本院卷第143頁），惟上開地籍圖至多僅能證明證人
    蔡玉泉之住所係於35號房地對面之事實，且依上開證人2人
    之證述，已可知渠等2人亦非被告介紹之客戶，且渠等2人現
    有長時間並未居住於上開住所，已如前述，難認渠等2人係
    因被告介紹或廣告之事實，且原告復未提出其他證據，足以
    證明被告於兩造委託關係存續期間，曾有向上開證人2人介
    紹或廣告35號房地出售之事實，則原告猶執上開陳述，主張
    被告有向上開證人2人介紹或廣告35號房地出售一事，係單
    方面主觀臆測，委無可採。從而，原告主張依系爭委託銷售
    契約第8條第3項第5款約定請求被告給付服務報酬，亦難認
    有據，不予准許。
四、綜上所述，原告依系爭委託銷售契約第8條第3項第3、5款約
    定之法律關係，請求被告給付服務報酬364,000元及法定遲
    延利息，為無理由，應予駁回。又原告之訴既經駁回，其假
    執行之聲請亦失所附麗，併予駁回之。
五、本件事證已臻明確，兩造其餘攻擊防禦方法及所提證據，經
    本院斟酌後，認為均不足以影響本判決之結果，自無一一詳
    予論述之必要，併此敘明。
六、訴訟費用負擔之依據：民事訴訟法第78條。
中　　華　　民　　國　　111 　年　　9 　　月　　16　　日
                　竹北簡易庭　法　  官　蔡欣怡
以上正本係照原本作成。　　　　　　　　　　
如對本判決上訴，須於判決送達後20日內向本院提出上訴狀。
如委任律師提起上訴者，應一併繳納上訴審裁判費。
中　　華　　民　　國　　111 　年　　9 　　月　　19　　日
                              書 記 官  吳雅真